【裁判字號】    92,台上,408
【裁判日期】    920123
【裁判案由】    殺人未遂
【裁判全文】
最高法院刑事判決                                九十二年度台上字第四○八號
    上  訴  人  甲○○
右上訴人因殺人未遂案件，經台灣高等法院台中分院中華民國九十一年十二月十七日
第二審更審判決（九十一年度上重更(二)字第四三號，起訴案號：台灣彰化地方法院檢
察署八十九年度偵字第六一五二號）後，依職權逕送審判，視為被告已提起上訴，本
院判決如左：
    主  文
上訴駁回。
    理  由
本件原判決認定上訴人甲○○患有輕度智能不足合併精神病狀態、憂鬱狀態之疾，係
精神耗弱之人，於民國八十八年間因犯竊盜罪，經台灣彰化地方法院判處有期徒刑八
月確定，甫於八十九年二月十四日執行完畢，猶不思悔改。其因至彰化縣彰化市○○
路金大都美容ＫＴＶ店消費，結識該店服務小姐即被害人Ｈ女（姓名、住所等資料詳
卷），為獲被害人之青睞，除出手大方給付可觀之小費外，並力邀被害人出遊，經數
度聯絡，兩人遂於電話中約定至彰化縣鹿港鎮天后宮膜拜。八十九年八月六日下午三
時十分許，上訴人依約駕駛向許俊生借得之ＮＰＫ一○五號機車至彰化市○○路與自
強路口之萊爾富便利超商搭載被害人至同縣鹿港鎮，除至天后宮拜拜外，並相偕逛街
及食用餐點，嗣上訴人又駕駛前開機車附載被害人欲至同縣田中鎮尋找友人，於同日
下午五時三十分許，途至田中鎮○○里○○路○段五○八巷四七六號其曾受僱工作之
廢棄工廠鐵皮屋，上訴人即提議至該處密談，被害人應允而入。因上訴人質問被害人
有關是否拾獲一支票之事，並對是否進行性關係，二人大起爭執，於爭執中，因被害
人除揚言欲找人對付外，並出手抓傷上訴人左臉，咬傷上訴人左手臂，上訴人見狀一
時怒火中燒，竟萌殺人犯意，以雙手抓住被害人頭部猛撞地面，至其大量流血且毫無
反應，上訴人見狀猶不罷休，接續持置於該處之方形角鐵一支猛擊被害人頭部二下，
致其受外傷性腦蜘蛛膜出血、顏面骨骨折、左耳、臉部及左、右頭顳部撕裂傷等傷害
，陷於神智不清，呈植物人狀態而未生死亡之結果。旋上訴人仍有未甘，竟動手脫去
被害人衣褲，並趁被害人昏迷之際，另萌不法所有意圖，竊取被害人所有之白色皮包
一個後離去（竊盜部分業經判決確定）。被害人嗣於同日下午六時四十分許，經郭秋
玉發現報警處理查獲等情。係以前揭事實，業據上訴人供承不諱，核與被害人家屬葉
杰賓、柯貞指陳情節大致相符，並據目擊證人郭秋玉於警詢中證稱：「我到達該處門
前，看到一位男子頭戴安全帽、背一個白色女用皮包，騎乘一輛三陽紅色重機車，匆
忙離去，……我看見那位赤裸女子趴在地上」，「……該男子的臉部，很像我以前同
事阿亮（甲○○）」等語明確。而被害人為上訴人抓住頭部猛撞地面，及以方形角鐵
毆擊頭部，致受前揭傷害，迄今仍處於無意識狀態，呈植物人現象，但尚未生死亡之
結果，亦有診斷書附卷可稽，並據葉杰賓證述甚詳。此外，復有被害人家屬葉貴芬立
具領回被害人被竊之皮夾一個、身分證一枚、合作金庫金融卡、中華電信電話卡、滿
庭芳ＫＴＶ貴賓卡、名佳美會員卡、棧會員卡各一張、平安符一枚之贓物領據，及
照片十六幀附卷可資佐證。另依照片顯示，上訴人左臉及左手臂確實分別受有抓傷及
咬傷之痕跡，與其所供為被害人抓傷及咬傷之情節相符合，堪認其自白與事實相符而
足採信。復以頭部係人體重要且脆弱部位，上訴人非但以雙手抓住被害人頭部猛撞地
面，又接續以方形角鐵猛擊被害人頭部，足見其當時有致被害人於死之故意，且手段
兇狠，殺意甚堅，其事證明確，犯行已堪認定。為其所憑之證據及認定之理由，於理
由欄內詳加說明。並以上訴人所為，係犯刑法第二百七十一條第二項、第一項之殺人
未遂罪，其於八十八年間因犯竊盜罪，經台灣彰化地方法院判處有期徒刑八月確定，
甫於八十九年二月十四日執行完畢，有台灣彰化地方法院檢察署刑案資料查註紀錄表
可稽，於五年內再犯本件有期徒刑以上之罪，為累犯，惟所犯殺人未遂罪，其法定本
刑為死刑、無期徒刑部分，依法不得加重，僅就有期徒刑部分，依法加重其刑。上訴
人患有輕度智能不足合併精神病狀態、憂鬱狀態之疾，為精神耗弱之人，有秀傳醫院
九十年三月七日明秀醫字第九○○三○五號函所附鑑定報告書可稽，依刑法第十九
條第二項規定減輕其刑。另敘明上訴人實施殺人犯行，手段兇殘，雖未生死亡結果，
但被害人迄今仍呈植物人狀態，所受煎熬，更甚死亡，又迄未與被害人家屬成立民事
上之和解，賠償被害人所受損害，不宜遽適用未遂犯之規定減輕其刑。乃認第一審判
決適用刑法第二百七十一條第二項、第一項、第四十七條、第三十七條、第十九條第
二項審酌上訴人之一切情狀，量處無期徒刑，並依法宣告褫奪公權終身，為無不合，
予以維持，駁回上訴人在第二審之上訴。經核於法均無違誤。上訴人雖未提起第三審
上訴，因本件之宣告刑為無期徒刑，原審依刑事訴訟法第三百四十四條第四項、第五
項規定依職權逕送本院審判，視為已提起第三審上訴。上訴為無理由，應予駁回。
據上論結，應依刑事訴訟法第三百九十六條第一項，判決如主文。
中      華      民      國    九十二    年      一      月    二十三    日
                              最高法院刑事第十二庭
                                  審判長法官  張  淳  淙
                                        法官  謝  俊  雄
                                        法官  蘇  振  堂
                                        法官  張  春  福
                                        法官  呂  丹  玉
      右正本證明與原本無異
                                              書  記  官
中      華      民      國    九十二    年      一      月     三十     日


司法院資訊處製作；財團法人民間司法改革基金會備份。
